臺灣高雄地方法院刑事裁定　　　　　　　96年度急搜字第38號
　　陳　報　人　　臺灣高雄地方法院檢察署檢察官
　　即搜索人
　　受搜索人　　　乙○○
　　即犯罪嫌疑人　丙○○
上搜索人因受搜索人即犯罪嫌疑人等涉嫌重利案件，於中華民國
96年11月6日，逕行搜索高雄市○○○路355號11樓之1及高雄市
前金區○○○路301號2樓，於實施後陳報本院，本院裁定如下：
    主  文
本件陳報關於高雄市○○○路355號11樓之1部分駁回，其餘原搜
索程序撤銷。
    理  由
一、陳報意旨略以：
（一）臺灣高雄地方法院檢察署檢察官為偵辦受搜索人乙○○、
      沈正侃等涉嫌重利案，乃於96年11月6 日，由臺灣高雄地
      方法院檢察署甲○○檢察官指揮檢察事務官及高雄市政府
      警察局刑警大隊，持本院所核發96年度聲搜字第2188號搜
      索票前往高雄市○○○路357 號10樓之1 、11樓之1 及高
      雄市前金區○○○路299 號執行搜索。嗣發現擬搜索之房
      屋地址（高雄市○○○路355 號11樓之1） 與搜索票所登
      載之房屋地址（高雄市○○○路357 號11樓之1） 不同，
      惟經受搜索人乙○○之同意下，進入該屋內執行搜索勤務
      ，但未查獲任何證物，為此陳報搜索結果。
（二）同日另一組人員，在高雄市前金區○○○路299 號前埋伏
      ，發現受搜索人乙○○自高雄市○○○路301 號返回高雄
      市○○○路355號11樓之1接受搜索後，再帶同執行員警前
      往高雄市前金區○○○路299號執行搜索時，現場埋伏之
      員警稱乙○○先前係自高雄市○○○路301號步出，且經
      乙○○當場確認，並坦承該處有人在屋內，並有相關之物
      證在該屋內，惟要員警提出搜索票始能入內搜索，執行員
      警因有明顯事實足認有人在內犯罪而情形急迫，非迅速搜
      索，證據有偽造、變造、湮滅或隱匿之虞，即入內逕行搜
      索，於該屋2 樓取出2007年11月繳利債務人名單1 本、20
      07年10月繳利債務人名單1 本、法院債務人名單3 本、郭
      代書聯合事務所印章1 枚、各式印章及橡皮圖章8 枚、借
      款待辦案件資料袋11件等物，為此爰依刑事訴訟法第131
      條第2 項陳報搜索結果。
二、搜索高雄市○○○路355號11樓之1部分
    按搜索經受搜索人出於自願性同意者，得不使用搜索票。但
    執行人員應出示證件，並將其同意之意旨記載於筆錄，刑事
    訴訟法第131條之1定有明文，此謂之「同意搜索」，同意搜
    索雖係無令狀搜索，但其法理基礎並非源自「緊急狀態」或
    「急迫性」，而係來自受搜索人自願同意捨棄，原無比照緊
    急搜索或逕行搜索之必要。況同意搜索未若緊急搜索、逕行
    搜索，法有明文規定應行陳報法院，自不應以類推適用之方
    式加諸執行機關額外之義務。搜索程序若有瑕疵，自可回歸
    準抗告程序予以救濟，且取得證物有無證據能力，亦可留待
    日後本案審理法院再行判斷。是以，執行搜索機關毋庸就此
    同意搜索結果向法院陳報。查就搜索形式而言，本部分搜索
    係經乙○○同意後，始執行搜索，有搜索、扣押筆錄附卷可
    稽，是聲請人搜索之原因、理由係同意搜索，而非同法第13
    1 條第1 項第3 款之逕行搜索，自無於實施搜索後，擅自變
    更原來之搜索原因、理由，因依卷內所示資料，本件應係以
    同意搜索之方式實施搜索，揆諸前揭說明，縱實質上不符合
    同意搜索之要件，亦僅係由事橫審理之法院判斷，聲請人即
    無於搜索後向本院陳報之必要。綜上所述，本部分陳報既與
    法律規定不符，應予駁回。
三、搜索高雄市前金區○○○路301號2樓
（一）按搜索，應用搜索票，刑事訴訟法第128 條第1 項定有明
      文。另刑事訴訟法第131 條第1 項規定：「有下列情形之
      一者，檢察官、檢察事務官、司法警察官或司法警察，雖
      無搜索票，得逕行搜索住宅或其他處所：一、因逮捕被告
      、犯罪嫌疑人或執行拘提、羈押者。二、因追躡現行犯或
      逮捕脫逃人者。三、有事實足信為有人在內犯罪而情形急
      迫者。」、第2 項規定：「檢察官於偵查中有相當理由認
      為情況急迫，非迅速搜索，證據有偽造、變造、湮滅或隱
      匿之虞者，得逕行搜索，或指揮檢察事務官、司法警察官
      或司法警察執行搜索。」同條第2項規定：「檢察官於偵
      查中確有相當理由認為情況急迫，非迅速搜索，24小時內
      證據有偽造、變造、湮滅或隱匿之虞者，得逕行搜索，或
      指揮檢察事務官、司法警察官或司法警察執行搜索，並層
      報檢察長。」同條第3 項規定：「前2 項搜索，由檢察官
      為之者，應於實施後3 日內陳報該管法院；由檢察事務官
      、司法警察官或司法警察為之者，應於執行後3 日內報告
      該管檢察署檢察官及法院。法院認為不應准許者，應於5
      日內撤銷之。」揆諸前揭法條規定及參酌立法增設事後審
      查機制之意旨，乃為避免緊急搜索權發生浮濫行使，產生
      侵害人權之流弊，故有由檢察官為逕行搜索者，應於實施
      後陳報該管法院之規定；另參照修正後之法院辦理刑事訴
      訟案件應行注意事項第68條後段規定：「如認有不符合法
      律規定或係無特定標的物之搜索，應於受理後5 日內以裁
      定撤銷之，此項裁定僅撤銷其搜索程序。」從而，如不符
      合上開規定而逕行搜索，即難認為適法，合先敘明。
（二）就搜索標的而言，刑事訴訟法第131 條第1 項規定逕行搜
      索事由，應僅限於找人之拘捕搜索，並不包括找物之偵查
      搜索。亦即，本項搜索目的在於發現應受拘捕人（主要是
      指被告或犯罪嫌疑人），並予拘捕，而不在於蒐集保全證
      物或發現應扣押物，是於住宅或其他處所發現應受拘捕人
      ，並予拘捕後，除結合拘捕後之附帶搜索（即刑事訴訟法
      第130條規定）外，不得再為其他之搜索。本院參酌陳報
      人搜索、扣押筆錄及偵查報告所載，陳報人搜索之經過略
      為：96年11月6 日上午10時許，受搜索人乙○○自高雄市
      ○○○路301 號返回高雄市○○○路355 號11樓之1 接受
      搜索後，再帶同執行員警前往高雄市前金區○○○路299
      號執行搜索時，現場埋伏之員警稱乙○○先前係自高雄市
      ○○○路301號步出，且經乙○○當場確認，並坦承該處
      有人在屋內，並有相關之物證在該屋內，惟要員警提出搜
      索票始能入內搜索，執行員警即入內逕行搜索，於該屋2
      樓取出2007年11月繳利債務人名單1 本、2007年10月繳利
      債務人名單1 本、法院債務人名單3 本、郭代書聯合事務
      所印章1 枚、各式印章及橡皮圖章8 枚、借款待辦案件資
      料袋11件等物。準此，縱有事實足信為有人在該屋內犯罪
      而情況急迫，依首開說明，逕行搜索之標的應僅限於拘捕
      受搜索人乙○○，拘捕後，除附帶搜索外，即不得再行搜
      索，況再至他處逕行搜索高雄市○○○路301 號之房屋，
      是搜索人逕行搜索上開七賢二路301 號房屋，並於該屋內
      取出上開之物，應不符合逕行搜索之要件，在未聲請搜索
      票下，該搜索程序自非合法，應予撤銷。
四、依刑事訴訟法第220 條、第131 條第3 項後段，裁定如主文
。
中　　華　　民　　國　　96　　年　　11　　月　　12　　日
　　　　　　　　　刑事第15庭  法　官　王碧瑩
以上正本證明與原本無異。
如不服本裁定，應於收受送達後5 日內向本院提出抗告狀。
中　　華　　民　　國　　96　　年　　11　　月　　13　　日
　　　　　　　　　　　　　　　書記官  蔡語珊
